臺灣新竹地方法院交通裁定　　　　　　 94年度交聲字第205號
移送機關即
原處分機關　交通部公路總局新竹區監理所新竹市監理站
異　議　人　甲○○
右列受處分人因違反道路交通管理處罰條例案件，對於交通部公
路總局新竹區監理所新竹市監理站九十四年五月十二日所為之處
分（竹監新五字第裁五一－Ａ00000000號、五一－ＣＯ
Ｐ一三四三一八號、五一－ＣＪＰ一三四九八二號三號），聲明
異議，本院裁定如左：
        主  文
原處分撤銷。
        理  由
一、原處分意旨略以：異議人即受處分人甲○○駕駛7 Ｎ－3673
    號自小客車，分別於民國93年7 月16日11時14分、93年5 月
    17日7 時、93年1 月8 日15時5 分許，在基隆高架道下敦化
    南路段、臺北縣中和市○○路、臺北縣土城市○○路，經臺
    北市政府警察局交通警察大隊及臺北縣政府交通局以北市警
    交大字第A00000000 號違規通知單及北縣警交字第COP13431
    8 、CJP134982 號違規通知單，分別舉發違反道路交通管理
    處罰條例第40條第1 項規定「行車限速60K ，經測時速72K
    ，超速12K ，未滿20K 」及同條例第56條第1 項11款規定「
    在道路收費停車處所停車不依規定繳費」，原舉發單位業經
    投遞單位郵寄因「遷移不明」並辦理公示送達在案，又因道
    路交通安全規則第23條第1 項規定：「汽車所有人名稱、地
    址如有變更，均應向公路監理機關辦理登記」，該車至今尚
    未向公路監理機關申請變更車籍地址，異議人亦未於上開舉
    發單所載應到案時間內到站接受裁罰，交通部公路總局新竹
    區監理所新竹市監理站依據違規事實於94年5 月12日製開竹
    監新五字第裁51-A00000000、51-COP134318、51-CJP134982
    號裁決書。
二、異議意旨略以：關於交通違規單（A00000000 號、COP13431
    8、CJP134982 號）因未收到而致須繳交雙倍之裁決書罰金
    。如交通裁罰是以車主為依歸，而本人戶籍早已遷離，則罰
    單應寄達車主戶籍地址，而非車籍地址，且罰單無法正確送
    達，裁決書卻可以送達無誤，是否足證異議人並無故意規避
    不處理之意，且罰單之處理程序是否有不當以致車主權益受
    損，故於此異議人提出本案異議。
三、經查：
  (一)異議人甲○○駕駛7N-3673號自小客車，分別於民國93年1
      月8日15時5分、93年5月17日7時、93年7月16日11時14分
      ，在臺北縣土城市○○路、臺北縣中和市○○路、基隆高
      架道下敦化南路段，分別因在道路收費停車處所停車不依
      規定繳費、在道路收費停車處所車不依規定繳費、駕駛人
      行車速度，超過規定之最高時速未滿20公里之違規事實，
      嗣經臺北縣政府交通局、臺北市政府警察局交通大隊等單
      位分別掣發CJP134982、COP134318、A00000000號「違反
      道路交通管理事件通知單」，異議人有駕駛汽車在上開路
      段，不依規定繳費及超速行駛之違規事實，異議人均不否
      認。惟異議人抗辯並未接獲原舉發單位所逕行舉發之「舉
      發違反道路交通管理事件通知單」，以致被裁罰最高額，
      請求繳納最低金額之罰鍰等語。因此本案首應予審究者，
      在於原舉發單位所逕行舉發之「舉發違反道路交通管理事
      件通知單」有無合法送達異議人乙節。倘有合法送達，則
      異議人未於原處分機關裁決前繳納罰鍰，原處分機關依違
      反道路交通管理事件統一裁罰基準及處理細則第二條及基
      準表之規定，處以最高額罰鍰，即屬適法。惟若未合法送
      達，原處分機關遽處以最高額罰鍰，即與前揭規定不符而
      有所違誤，此時應再審究者，係本院將原裁決處分撤銷後
      ，得否依道路交通案件處理辦法第二十條規定自為裁定乙
      節。
  (二)按對於違反道路交通管理處罰條例之行為，逕行舉發者，
      應按已查明之資料填註車牌號碼、車輛種類、車主姓名或
      名稱及地址，並於通知單上方空白處加註逕行舉發之文字
      後，由舉發機關送達被通知人，違反道路交通管理事件統
      一裁罰標準及處理細則第十一條第一項第三款定有明文。
      又道路交通管理事件，有關文書送達之程序，依修正前違
      反道路交通管理事件統一裁罰標準及處理細則第五條之規
      定，準用刑事訴訟法送達之規定，然該條文規定於八十九
      年十二月五日公佈修正，並於九十年一月一日施行，有關
      文書之送達程序改依行政程序法之規定。本件異議人違規
      行為發生於93年1月8日15時5分、93年5月17日7時、93年7
      月16日11時14分，自應適用修正後之新法規定，故有關文
      書送達之程序，應依行政程序法之規定，合先敘明。
  (三)行政程序法有關送達之規定，其中第七十二條規定「送達
      ，於應受送達人之住居所、事務所或營業所為之。但在行
      政機關辦公處所或他處會晤應受送達人時，得於會晤處所
      為之。對於機關、法人、非法人之團體之代表人或管理人
      為送達者，應向其機關所在地、事務所或營業所行之。但
      必要時亦得於會晤之處所或其住居所行之。應受送達人有
      就業處所者，亦得向該處所為送達」；第七十三條規定「
      於應送達處所不獲會晤應受送達人時，得將文書付與有辨
      別事理能力之同居人、受僱人或應送達處所之接收郵件人
      員。前項規定於前項人員與應受送達人在該行政程序上利
      害關係相反者，不適用之。應受送達人或其同居人、受僱
      人、接收郵件人員無正當理由拒絕收領文書時，得將文書
      留置於應送達處所，以為送達」；第七十四條規定「送達
      ，不能依前二條規定為之者，得將文書寄存送達地之地方
      自治或警察機關，並作送達通知書兩份，一份黏貼於應受
      送達人住居所、事務所、營業所或其就業處所門首，另一
      份交由鄰居轉交或置於該送達處所信箱或其他適當位置，
      以為送達。前項情形，由郵政機關為送達者，得將文書寄
      存於送達地之郵政機關。寄存機關自收受寄存文書之日起
      ，應保存三個月」；第七十八條規定「對於當事人之送達
      ，有下列各款情形之一者，行政機關得依申請，准為公示
      送達︰一、應為送達之處所不明者。二、於有治外法權人
      之住居所或事務所為送達而無效者。三、於外國或境外為
      送達，不能依第八十六條之規定辦理或預知雖依該規定辦
      理而無效者。有前項所列各款之情形而無人為公示送達之
      申請者，行政機關為避免行政程序遲延，認為有必要時，
      得依職權命為公示送達。當事人變更其送達之處所而不向
      行政機關陳明，致有第一項之情形者，行政機關得依職權
      命為公示送達」。
  (四)查行政程序法第七十八條第一項第一款規定中所稱「應為
      送達之處所不明」，係指應受送達人之住居所、營業所、
      事務所或其他應為送達之處所全部不明，不能以其他方法
      為送達者而言（法務部九十年十一月五日法九十律字第○
      三九七一三號函可資參照）。換言之，應受送達人之車籍
      地址，僅係作為應受送達處所之參考，若逕向該車籍地為
      送達，但應受送達人已遷離或不知去向，自應再向戶政機
      關查明應受送達人之戶籍地址以為送達，僅在應受送達人
      之住居所、營業所、事務所或其他應為送達之處所全部不
      明，不能以其他方法為送達時，始得依行政程序法第七十
      八條第一項第一款「應為送達之處所不明者」之規定，為
      公示送達。
四、綜上所述，受處分人確有前揭在道路收費停車處所停車不依
    規定繳費及駕駛人行車速度等之違規事由，舉發單位依道路
    交通管理處罰條例第三十三條規定逕行舉發，就此部分尚無
    違法之處，先予敘明。按「交通法庭認為聲明異議有理由或
    聲明異議雖無理由而原處分不當或違法者，應以裁定將原處
    分經聲明異議部分撤銷，並自為裁定。但因原處分機關無管
    轄權而撤銷之者，應移送有管轄權之機關」，道路交通案件
    處理辦法第二十條定有明文。惟本院自為裁定之前提，應以
    原舉發單位合法送達舉發違反道路交通管理事件通知單，而
    原處分機關之裁決處分有不當或違法之情形而言。本案舉發
    異議人違規事實之舉發違反道路交通管理事件通知單，既未
    經合法送達於異議人，本院將原處分機關對異議人之處分撤
    銷後，該舉發違反道路交通管理事件通知單應重新踐行合法
    送達程序，始能確定異議人應受若干金額之罰鍰，故應由原
    處分機關查明後另為適當之處理，併此敘明。
五、據上論斷，應依道路交通案件處理辦法第二十條，裁定如主
    文。
中    華    民    國    94    年    11    月    04    日
                        臺灣新竹地方法院交通法庭
                            法  官  劉兆菊
以上正本證明與原本無異。
對於本件裁定如有不服，應於收受送達後五日內，向本院提出抗
告書狀，敘述抗告之理由，抗告於臺灣高等法院。
                            書記官  龔紀亞
中    華    民    國    94    年    11    月    07    日
